【裁判字號】    97,交聲,1676
【裁判日期】    970731
【裁判案由】    聲明異議
【裁判全文】
臺灣臺中地方法院交通事件裁定        97年度交聲字第1676號
                                    97年度交聲字第1677號
原處分機關  交通部公路總局臺中區監理所
受處分人    甲○○
上列受處分人因違反道路交通管理處罰條例案件，對於交通部公
路總局臺中區監理所於民國97年5月15日所為之處分（原處分案
：中監違字第裁60－I00000000號、中監違字裁60－I00000000
號裁決書）聲明異議，本院裁定如下：
    主    文
異議均駁回。
    理    由
一、原處分機關略以：異議人即受處分人甲○○（下稱受處分人
    ）騎乘車牌號碼GU5─097號重型機車，於96年5月9日17時25
    分在彰化縣大城鄉北頭巷與台17線北上處，因「駕車行經有
    燈光號誌管制之交岔路口闖紅燈」、「機器腳踏車駕駛人未
    依規定戴安全帽」之違規，經彰化縣警察局芳苑分局以其有
    違反道路交通管理處罰條例第53條第1項、第31條第6項之行
    為，遂分別以彰警交字第I00000000號、第I00000000號舉發
    違反道路交通管理事件通知單當場製單舉發。受處分人於期
    限內到案提出申訴，原處分機關遂於97年5月15日分別以中
    監違字第裁60－I00000000號裁決書處罰鍰新臺幣4千5百元
    整，並依同條例第63條第1項記違規點數3點、以中監違字第
    裁60－I00000000號裁決書裁處罰鍰新台幣5百元，於法並無
    不合等語。
二、本件聲明異議意旨略以：受處分人於96年5月9日17時25分，
    自彰化縣大城鄉北頭巷台17線南往北，當時過紅綠燈後沒闖
    紅燈，過紅綠燈當時我有看到警車從1條巷子遠處開出來，
    當時我速度很慢，過後有100至150公尺，警察從後面旁邊開
    過來說我闖紅燈，又說我沒有戴安全帽，我當時有戴安全帽
    ，只是帽帶鬆掉而已，我請員警查出證據，員警亦無法拿出
    相片，請求撤銷原處分等語。
三、本院之判斷：
  (一)中監違字第裁60－I00000000號部分（即闖越紅燈部分）：
  1.按汽車駕駛人，行經有燈光號誌管制之交岔路口闖紅燈者，
    處新臺幣1千8百元以上5千4百元以下罰鍰。道路交通管理處
    罰條例第53條第1項定有明文。
  2.經查：本件受處分人騎乘上開機車，於前揭時、地因「駕車
    行經有燈光號誌管制之交叉路口闖紅燈」，經彰化縣警察局
    芳苑分局警員當場舉發之情，有彰化縣警察局芳苑分局96年
    5 月29日芳警分五交字第0960008101號函、舉發違反道路交
    通管理事件通知單、裁決書各1份在卷可稽。雖受處分人以
    上開情詞置辯，惟證人即舉發本件違規之警員許澤允於97年
    7 月11日在本院具結後證稱：「（問：請說明舉發的經過？
    ）我與我們的副主管吳清福駕駛巡邏車執行巡邏勤務，當時
    我們到達該路口的時候北頭巷與台17線是我們的重點巡邏地
    區，我們在那邊有停留，當時2人皆有目視到受處分人騎乘
    機車闖紅燈，受處分人從台17線由南往北走。（問：既然巡
    邏車距離案發路口相隔2個路口，是否可以看清楚受處分人
    騎乘機車闖越紅燈的經過？）因為巡邏車的位置與案發的巷
    口中間並沒有任何的遮蔽物，且我們巡邏車停放有點斜。」
    等語明確（見本院卷第17頁調查筆錄），又當庭繪製現場圖
    1紙，並提出巡邏車與案發巷口相關位置之照片4張附卷可資
    佐證。以證人許澤允為執行交通勤務之公務員，記明違規車
    輛牌照號碼、車型等可資辨明之資料，為其業務內之事項，
    其於執行交通指揮勤務時，對路口車輛動態之觀察程度本較
    一般人更為專注，又依其證述內容，非但對於事發經過描述
    詳細，所述情節亦均合於常情而無矛盾齟齬；質之受處分人
    甲○○，亦不否認於上開時間騎乘機車行經該處等語（見本
    院卷第17頁），又參照卷附照片顯示，證人許澤允執行巡邏
    勤務時警車停放位置與違規地點間，除安全島外，並無其他
    足以影響視線之遮蔽物，是證人許澤允上開證言，應屬真實
    而可採信。從而，被告騎乘機車於舉發時、地，確有闖越紅
    燈之違規行為，堪予認定。
  3.受處分人雖質疑證人許澤允並無法以科學證據證明其闖越紅
    燈之事實云云。惟按交通警察製單舉發違反道路交通管理處
    罰條例所列之違規事實，本質上為行政處分，係公務員基於
    職務上之權力，依法就特定之具體事件所為之具公法上效果
    之單方面行政行為，若無證據足資證明執勤員警之舉發有誤
    或有捏造事實違法取締之情事，則執勤警員本其維護交通秩
    序、安全職責所為之舉發，自應受到合法、正確之推定，否
    則若謂公務員一切行政行為均需預留證據以證其實，則國家
    行政勢必窒礙難行。至於警方取締交通違規事件，由員警當
    場舉發者，既經舉發員警本身之目睹、耳聞，其證言本屬證
    據方法之一，亦屬受處分人違規之適合證明，非必所有之違
    規事件，均須有照片或其他書面資料方足為違規之證據。故
    而，本件受處分人上開所辯，尚難認其為可採。
  4.綜上所述，受處分人所辯並不足採，本件受處分人「駕車行
    經有燈光號誌管制之交叉路口闖紅燈」之事實已據舉發員警
    到庭結證明確，本院復查無員警設詞構陷或舉發錯誤之事證
    ，自堪認其舉發之違規情節應屬事實，受處分人於上揭時地
    闖紅燈行為應堪認定，是原處分機關依道路交通管理處罰條
    例第53條第1項4千5百元並記違規點數3點，核無違誤，本件
    受處分人之異議為無理由，應予駁回
  (二)中監違字第裁60－I00000000號部分（即騎乘機車未穩固戴
    妥安全帽部分）：
  1.按機器腳踏車附載人員，駕駛人及附載坐人均應戴安全帽，
    且配帶時安全帽應正面朝前及位置正確，於顎下繫緊扣環，
    安全帽並應適合頭形，穩固戴在頭上，不致上下左右晃動，
    且不可遮蔽視線，道路交通安全規則第88條第1項第5款、第
    2 項第3款定有明文；又機器腳踏車駕駛人未依規定戴安全
    帽者，處駕駛人新台幣（下同）五百元罰鍰，亦為道路交通
    管理處罰條例第31條第6項所明定。
  2.經查：本件受處分人於前揭時地騎機車時，頭上雖有戴安全
    帽，然帽帶未繫緊，安全帽下方帽帶無法貼到下巴，確有未
    依規定配戴安全帽之違規情事，而遭執勤警員許澤允攔撿並
    開立舉發通知單等情，業據證人即舉發警員許澤允於本院訊
    問中結證明確，並有舉發通知單1紙附卷可稽。受處分人亦
    自承「當時騎機車時，安全帽帶鬆掉」等語，則安全帽帶既
    未能貼緊下巴，於機車行駛時，自難期待安全帽係穩固戴於
    頭上，而達到保護駕駛人安全之目的。受處分人違規之事實
    ，自堪予以認定。從而原處分機關依前揭道路交通管理處罰
    條例第31條第6項及違反道路交通管理事件統一裁罰標準表
    之規定裁處受處分人罰鍰五百元，核無違誤，本件受處分人
    之異議為無理由，自應將其異議駁回。
四、據上論斷，應依道路交通管理處罰條例第87條第2項、道路
    交通案件處理辦法第19條，裁定如主文。
五、如不服本裁定，應於送達後5日內，向本院提出抗告狀。
中    華    民    國    97    年    7     月    31    日
                            交通庭    法  官  陳姵君
以上正本證明與原本無異。
                                      書記官  莊金屏
中    華    民    國    97    年    7     月    31    日


司法院資訊處製作；財團法人民間司法改革基金會備份。
